【裁判字號】    89,重訴更(一),12
【裁判日期】    891108
【裁判案由】    損害賠償
【裁判全文】
臺灣高等法院民事判決  八十九年度重訴更(一)字第一二號
      原      告  乙○○○
      訴訟代理人  李林盛律師
      複  代理人  王彩又律師
      被      告  甲○○      .
      訴訟代理人  張鍾春鳳    .
                  張為庭      .
右當事人間請求損害賠償事件，經最高法院第一次發回發回更審，本院判決如左：
      主      文
被告應給付原告新台幣壹佰萬貳仟伍佰參拾伍元及自民國八十七年四月十六日起至清
償日止按年息百分之五計算之利息。
原告其餘之訴駁回。
訴訟費用由被告負擔十分之九，餘由原告負擔。
本判決原告勝訴部分，於原告以新台幣參拾肆萬元供擔保後，得為假執行。
原告其餘假執行之聲請駁回。
      事      實
原告方面：
一、聲明：
  (一)被告應給付原告新台幣  (下同)一百零四萬二千八百四十二元及自起訴狀繕本送
    達翌日起至清償日止按年息百分之五計算之利息。
  (二)願供擔保宣告假執行。
二、陳述：除與前審判決記載相同者外，補稱略以：
  (一)原告之臉部有肌肉萎縮之現象，有功能上整容之必要，依長庚醫院之估計，費用
    約需八萬元。
  (二)原告因車禍，目前右眼視力零點一，經矯正後為零點二；左眼視力僅辨手指於五
    十公分處，矯正後僅辨手指於八十公分處（視力減退至零點零一以下），並無復
    原之可能，已達重傷之程度。依勞工保險條例第五十三條附表所定殘廢給付標準
    表第二○項規定為九級殘廢，已達殘廢程度，影響日後工作能力。再依各殘廢等
    級喪失或減少勞動能力比率表，九級殘廢減少勞動能力之比率為百分之五三．八
    三，原告依此比率計算請求至六十歲止，共計十三年。又原告原在家為褓姆工作
    ，看顧鄭智仁、盧郁文、邱翊哲三人，每月薪資合計四萬六千元，每年薪資共計
    五十五萬二千元，依上開所述減少勞動能力比率，按霍夫曼式計算法，扣除中間
    利息，被告應一次給付原告之賠償總額為三百零三萬五千三百三十九元。退步言
    ，依行政院勞工委員會八十六年十月十六日（八六）台勞動二字第○四五○一三
    號函規定之基本工資每月一萬五千八百四十元為原告之工作所得，則每年工作所
    得共計十九萬零八十元。以此為基準，再比照前述相同計算方式，則被告一次給
    付原告之賠償總額為一百零四萬五千二百一十元。原告僅請求被告給付九十六萬
    二千八百四十二元。
乙、被告方面：
一、聲明：原告之訴駁回。
二、陳述：除與前審判決記載相同者外，補稱略以：
  (一)原告復原情況良好，已至竹北市東元醫院上班做看護工作，無減少勞動能力之情
    形。
  (二)原告無整容之必要。
      理      由
一、原告主張：被告於八十六年七月七日凌晨三時三十分許駕駛自用小客車，由新竹
    市○○路往南大路方向行駛，過失撞及原告之子譚偉廣駕駛之自用小客車，使乘
    坐譚偉廣之小客車之原告受有左側遠橈骨骨折、左眼角鞏膜破裂、左眼虹彩斷裂
    、左眼玻璃體出血、臉部多處撕裂傷、顱底骨折等傷害，左眼並因而視障。原告
    因臉部有肌肉萎縮之現象，有功能上整容之必要，估計費用約需八萬元。又原告
    因本件車禍受傷，已達殘障之程度，減少勞動能力，受有損害九十六萬二千八百
    四十二元。爰依侵權行為法則請求被告給付一百零四萬二千八百四十二元及法定
    遲延利息 (原告另起訴請求醫藥費用廿六萬五千五百六十八元、工作損失八萬二
    千三百六十八元、慰藉金五十萬元，本院前審判命被告給付醫藥費用十二萬四千
    六百四十七元、工作損失八萬二千三百六十八元、慰藉金三十萬元，駁回超過部
    分，均已確定）。被告抗辯：原告未繫安全帶，與有過失。且原告並無整容之必
    要，亦無殘缺，不致喪失工作能力云云。
二、原告主張被告於上開時地駕駛自用小客車撞及原告之子譚偉廣駕駛之自用小客車
    ，致乘坐譚偉廣駕駛之小客車之原告受傷之事實，業據提出診斷證明書在卷可稽
    ，被告亦不爭執，堪信為真實。查被告於深夜駕駛汽車，應注意謹慎慢行，預防
    危險發生，且汽車在雙方二車道行駛時，應在遵行車道內行駛，在劃有行車分向
    線之路段，不得駛入來車道，道路交通安全規則第九十七條第一款、第二款定有
    明文。被告竟駛入來車道，致撞及譚偉廣駕駛之自用小客車，此為被告不爭執，
    足信其就交通事故之發生有過失，與原告之受傷並有相當因果關係。被告之過失
    傷害犯行，並經本院八十七年度交上易字第一○六號刑事案審理，認事證明確，
    判處有期徒刑八月確定，足為佐證。
三、按因故意或過失不法侵害他人之權利者，負損害賠償責任。不法侵害他人之身體
    或健康者，對於被害人因此喪失或減少勞動能力，應負損害賠償責任。民法第一
    百八十四條第一項、第一百九十三條第一項，定有明文。原告因被告之過失不法
    行為而權利受侵害，依侵權行為法則請求被告賠償損害，即非無據。玆就其請求
    賠償之金額
    析述如下：
  (一)整容費用：
    原告主張其因顏面受損，須支出八萬元之整容費用等語，業據提出診斷證明書一
    紙為證（本院前審卷第一四四頁）。復依長庚醫院函復本院前審稱原告因眼瞼部
    分疤痕攣縮，導致眼睛無法閉合或張開，造成功能上之障礙，有整形之需要等語
    （上開卷第二一二頁背面），足見上開整容費用為必要之支出。被告辯稱原告無
    整容之必要云云，不足採信。原告此部分之請求，應予准許。
  (二)減少勞動能力部分：
    原告主張其目前每月薪資四萬六千元，因本件車禍，目前右眼視力零點一，經矯
    正後為零點二；左眼視力僅辨手指於五十公分處，矯正後僅辨手指於八十公分處
    （視力減退至零點零一以下），並無復原之可能，已達勞工保險條例第五十三條
    附表所定殘廢給付標準表第二○項規定九級殘廢程度，減少勞動能力百分之五三
    ．八三。原告目前每月薪資四萬六千元，算至六十歲止，按霍夫曼式計算法扣除
    中間利息，被告應一次給付原告三百零三萬五千三百三十九元。或依行政院勞工
    委員會八十六年十月十六日（八六）台勞動二字第○四五○一三號函規定之基本
    工資每月一萬五千八百四十元計算，依上開方法計算，則原告每年可得工資十九
    萬零八十元，依上開計算方式，被告應一次給付原告一百零四萬五千二百一十元
    。爰請求被告給付九十六萬二千八百四十二元等語。查原告並未舉證證明其目前
    有月薪四萬六千元之固定工作，其雖提出證明書證明其曾擔任褓姆，但褓姆之工
    作性質並非長久且穩定，尚不能證明原告每月可得此固定工資，惟原告既有工作
    能力，仍得以上開基本工資每月一萬五千八百四十元計算原告可得工作收入。原
    告因本件車禍而左眼視力受傷，依勞工保險條例第五十三條附表所定殘廢給付標
    準表第二○項規定為九級殘廢，已達殘廢程度，減少勞動能力百分之五三．八三
    。被告辯稱原告並無減損勞動能力云云，不足採信。原告係於三十九年七月廿日
    出生，自其受傷算至六十歲止，原告主張其尚可工作十三年，尚非無據。依霍夫
    曼式計算法扣除中間利息（十三年之係數為9.00000000），被告應賠償原告之減
    少勞動能力損失為一百萬零四千九百零三元（15840×0.5383×12×9.00000000
    ＝0000000），扣除本院前審判命被告給付原告之工作損失八萬二千三百六十八
    元，被告尚應給付原告九十二萬二千五百三十五元（0000000－00000＝922535）
    。
三、從而，原告依侵權行為之法律關係請求被告給付原告一百萬二千五百三十五元（
    922535＋80000＝0000000）及自起訴狀繕本送達被告之翌日起即八十七年四月十
    六日起至清償日止按年息百分之五計算之利息，即屬正當，應予准許。原告逾此
    部分之請求，則屬無據，應予駁回。
四、原告陳明願供擔保宣告假執行，勝訴部分，核無不合，爰酌定相當金額准許之。
    敗訴部分，其假執行之聲請，亦失所附麗，併予駁回。
據上論結，本件原告之訴為一部有理由，一部無理由，依民事訴訟法第七十九條但書
、第三百九十條第二項、第三百九十二條，判決如主文。
中      華      民      國    八十九    年      十一      月      廿八  日
                                     民事第十四庭
                                         審判長法  官  張  劍  男
                                               法  官  蘇  芹  英
                                               法  官  陳  筱  珮
右正本係照原本作成。
如不服本判決，應於收受送達後二十日內向本院提出上訴書狀，其未表明上訴理由者
，應於提出上訴後二十日內向本院補提理由書狀（均須按他造當事人之人數附繕本）
上訴時應提出委任律師或具有律師資格之人之委任狀；委任有律師資格者，另應附具
律師及格證書及釋明委任人與受任人有民事訴訟法第四百六十六條之一第一項但書或
第二項（詳附註）所定關係之釋明文書影本。
中      華      民      國              年      十一      月      廿八  日
                                               書記官  紀  昭  秀
附註：
民事訴訟法第四百六十六條之一（第一項、第二項）：
對於第二審判決上訴，上訴人應委任律師為訴訟代理人。但上訴人或其法定代理人具
有律師資格者，不在此限。
上訴人之配偶、三親等內之血親、二親等內之姻親，或上訴人為法人、中央或地方機
關時，其所屬專任人員具有律師資格並經法院認為適當者，亦得為第三審訴訟代理人
。


司法院資訊處製作；財團法人民間司法改革基金會備份。
